臺灣彰化地方法院彰化簡易庭民事判決
111年度彰簡字第488號
原      告  富邦產物保險股份有限公司

法定代理人  賴榮崇  
訴訟代理人  何正偉  
            林揚軒  
被      告  陳彥馮  
上列當事人間請求損害賠償事件，本院於民國111年10月25日言
詞辯論終結，判決如下：
    主  文
被告應給付原告新臺幣14,298元，及自民國111年9月9日起至清
償日止，按週年利率百分之5計算之利息。
原告其餘之訴駁回。
訴訟費用新臺幣1,330元，由被告負擔其中新臺幣158元，餘由原
告負擔。
本判決原告勝訴部分得假執行。但被告如以新臺幣14,298元為原
告預供擔保，得免為假執行。 
    事實及理由
一、被告未於言詞辯論期日到場，核無民事訴訟法第386條所列
    各款情事，爰依原告之聲請，由其一造辯論而為判決。　
二、原告主張：被告於民國109年7月1日下午5時55分許，無照騎
    乘車牌號碼000-0000號普通重型機車(下稱肇事車輛)，行經
    彰化縣和美鎮彰草路2段658巷與彰草路2段658巷25弄口處，
    因未依規定減速之過失，致碰撞由原告所承保、訴外人格上
    汽車租賃股份有限公司所有、由訴外人洪英豐駕駛之車牌號
    碼000-0000號租賃小客車(下稱系爭車輛)，致系爭車輛受損
    。系爭車輛經送廠修復，原告已依保險契約賠付必要修復費
    用合計新臺幣(下同)120,275元(含工資25,217元、零件95,0
    58元)，並依保險法第53條之規定取得被保險人對被告之損
    害賠償請求權。爰依民法第191條之2前段、第196條及保險
    法第53條之規定提起本件訴訟等語。並聲明：被告應給付原
    告120,275元，及自起訴狀繕本送達翌日起至清償日止，按
    週年利率5%計算之利息。
三、被告未於言詞辯論期日到場，亦未提出書狀作何聲明或陳述
    。
四、本院之判斷：
  ㈠原告主張上開發生碰撞及因而支出維修費用等事實，提出道
    路交通事故當事人登記聯單、初步分析研判表、現場圖、事
    故照片、估價單、電子發票證明聯、汽車險賠款同意書、行
    車執照、駕駛執照、修理照片等為證，並經本院調取交通事
    故資料核閱屬實，且被告已於相當時期受合法之通知，而於
    言詞辯論期日不到場，亦未提出準備書狀爭執，依民事訴訟
    法第436條第2項、第280條第3項前段準用同條第1項前段之
    規定，視同自認，堪認原告主張之事實為真實。
  ㈡因故意或過失，不法侵害他人之權利者，負損害賠償責任；
    汽車、機車或其他非依軌道行駛之動力車輛，在使用中加損
    害於他人者，駕駛人應賠償因此所生之損害。但於防止損害
    之發生，已盡相當之注意者，不在此限，民法第184條第1項
    前段、第191條之2分別定有明文。其次，被保險人因保險人
    應負保險責任之損失發生，而對於第三人有損失賠償請求權
    者，保險人得於給付賠償金額後，代位行使被保險人對於第
    三人之請求權；但其所請求之數額，以不逾賠償金額為限，
    保險法第53條第1項亦有明定。又行車速度，依速限標誌或
    標線之規定，無速限標誌或標線者，應依下列規定：三、應
    依減速慢行之標誌、標線或號誌指示行駛；汽車行駛時，駕
    駛人應注意車前狀況及兩車並行之間隔，並隨時採取必要之
    安全措施，不得在道路上蛇行，或以其他危險方式駕車；汽
    車駕駛執照為駕駛汽車之許可憑證，由駕駛人向公路監理機
    關申請登記，考驗及格後發給之。汽車駕駛人經考驗及格，
    未領取駕駛執照前，不得駕駛汽車；汽車駕駛執照分為下列
    各類：十四、普通重型機車駕駛執照；「慢」字，用以警告
    車輛駕駛人前面路況變遷，應減速慢行，道路交通安全規則
    第93條第1項第3款、第94條第3項、第50條第1項、第53條第
    14款、道路交通標誌標線號誌設置規則第163條第1項分別定
    有明文。經查，本件事故路口為無號誌之交岔路口，彰化縣
    和美鎮彰草路2段658巷與彰草路2段658巷25弄巷道均設有「
    慢」標字，此有現場照片附卷可佐，被告未領有普通重型機
    車駕駛執照，卻仍於上揭時、地騎乘肇事車輛，行經系爭交
    岔路口時，未注意車前狀況及減速慢行，致與行經上開交岔
    路口正欲右轉之系爭車輛發生碰撞，造成系爭車輛受有損害
    ，被告之行為與系爭車輛所受損害間具有相當因果關係，並
    依民法第191條之2規定，推定被告之上開行為係有過失，被
    告復未舉證證明其就防止損害發生已盡相當之注意，自應就
    系爭車輛之損害負賠償責任。則原告已依保險契約支付系爭
    車輛之修復費用，並依保險代位之規定，請求被告負損害賠
    償責任，自屬有據。
  ㈢不法毀損他人之物者，被害人得請求賠償其物因毀損所減少
    之價額；負損害賠償責任者，除法律另有規定或契約另有訂
    定外，應回復他方損害發生前之原狀；第一項情形，債權人
    得請求支付回復原狀所必要之費用，以代回復原狀，民法第
    196條、第213條第1項、第3項分別定有明文。又物被毀損時
    ，被害人除得依民法第196條請求賠償外，並不排除民法第2
    13條至第215條之適用，惟民法第196條之規定即係第213條
    之法律另有規定，請求賠償物被毀損所減少之價額，得以修
    復費用為估定之標準，但以必要者為限，例如：修理材料以
    新品換舊品，應予折舊。經查，原告就系爭車輛支出修理費
    用120,275元(含工資25,217元、零件95,058元)，其中零件
    部分，係以新零件代替舊零件，依前揭說明，自應將零件折
    舊部分予以扣除。又依行政院所頒固定資產耐用年數表及固
    定資產折舊率表，非運輸業用客車、貨車之耐用年數為5年
    ，依平均法計算其折舊結果(即以固定資產成本減除殘價後
    之餘額，按固定資產耐用年數表規定之耐用年數平均分攤，
    計算折舊額)，每年折舊率為5分之1，並參酌營利事業所得
    稅查核準則第95條第6項規定「固定資產提列折舊採用平均
    法者，以1年為計算單位，其使用期間未滿1年者，按實際使
    用之月數相當於全年之比例計算之，不滿1月者，以1月計」
    。參照系爭車輛行車執照所載，系爭車輛係於104年12月出
    廠之非運輸業用汽車，惟不知當月何日，應類推適用民法第
    124條第2項後段，推定為104年12月15日，計算至本件車禍
    發生日即109年7月1日止，已使用4年7月(未滿1月，以1月計
    )，則零件扣除折舊後之修復費用估定為22,444元【如附表
    計算方式】，至於工資部分，並無折舊問題。從而，系爭車
    輛之修復必要費用共計為47,661元【計算式：22,444元＋25,
    217元＝47,661元】。
  ㈣損害之發生或擴大，被害人與有過失者，法院得減輕賠償金
    額或免除之；前二項之規定，於被害人之代理人或使用人與
    有過失者，準用之，民法第217條第1項、第3項分別定有明
    文。又汽車行駛至交岔路口，其行進、轉彎，應依下列規定
    ：二、行至無號誌或號誌故障而無交通指揮人員指揮之交岔
    路口，支線道車應暫停讓幹線道車先行。未設標誌、標線或
    號誌劃分幹、支線道者，少線道車應暫停讓多線道車先行；
    車道數相同時，轉彎車應暫停讓直行車先行；同為直行車或
    轉彎車者，左方車應暫停讓右方車先行。但在交通壅塞時，
    應於停止線前暫停與他方雙向車輛互為禮讓，交互輪流行駛
    ，道路交通安全規則第102條第1項第2款定有明文。查
　　本件事故之發生，被告固有如前揭所述之過失，惟系爭事故
    路口為無號誌之交岔路口，雙方車輛進入交岔路口之車道數
    相同，於發生碰撞前之路口未設置停讓標誌或標線予以劃分
    幹、支道，洪英豐駕駛系爭車輛行經系爭交岔路口欲右轉時
    ，未暫停讓直行之肇事車輛先行，亦未注意車前狀況並隨時
    採取必要之安全措施，對於本件事故之發生，亦有過失。是
    本院綜合審酌本件事故發生緣由，再審酌雙方之過失情節比
    例一切情狀後，認被告應負擔30%之過失責任，洪英豐應負
    擔70%之過失責任。則原告行使損害賠償請求權，亦應承受
    洪英豐之過失，並依此比例酌減被告之賠償責任。從而，原
    告得請求被告賠償之金額應為14,298元【計算式：47,661元
    ×30%＝14,298元，元以下四捨五入】。　　
　㈤本件原告代位被保險人請求被告應給付系爭車輛回復原狀所
    需之修理費用，係以支付金錢為標的，且無確定給付期限，
    是原告就上揭所得請求之金額，請求自起訴狀繕本送達被告
    之翌日即111年9月9日起至清償日止，按週年利率5%計算之
    利息，核與民法第229條第2項、第233條第1項前段及第203
    條規定相符，併應准許。　　
五、綜上所述，原告依民法第191條之2前段、第196條及保險法
    第53條第1項之規定，請求被告給付14,298元，及自起訴狀
    繕本送達之翌日即111年9月9日起至清償日止，按週年利率5
    %計算之利息，為有理由，應予准許；超過此部分之請求，
    則無理由，應予駁回。
六、本件原告勝訴部分，係就民事訴訟法第427條訴訟適用簡易
    程序所為被告敗訴之判決，依同法第389條第1項第3款規定
    ，應依職權宣告假執行，並依同法第392條第2項規定，依職
    權宣告被告如預供相當擔保，得免為假執行。
七、訴訟費用負擔之依據：民事訴訟法第79條。
中    華    民    國   111    年    11    月    15    日
                  臺灣彰化地方法院彰化簡易庭
                      法  官  范嘉紋
以上正本係照原本作成。　　　　　　　　　　　
如對本判決上訴，須於判決送達後20日內向本院提出上訴狀(須
附繕本)。如委任律師提起上訴者，應一併繳納上訴審裁判費。
中　　華　　民　　國　　111 　年　　11　　月　　16　　日
                      書記官  顏麗芸
附表：
1.殘價＝取得成本÷(耐用年數＋1)即95,058÷(5+1)≒15,843（小數
  點以下四捨五入）。
2.折舊額 ＝(取得成本－殘價)×1/（耐用年數）×（使用年數）即(
  95,058－15,843) ×1/5×（4+7/12）≒72,614（小數點以下四捨
  五入）。
3.扣除折舊後價值＝（新品取得成本－折舊額）即95,058－72,614＝
  22,444。